【裁判字號】    90,交上易,281
【裁判日期】    900914
【裁判案由】    過失致死等
【裁判全文】
臺灣高等法院刑事判決                  九十年度交上易字第二八一號
    上訴人
    即被告  甲 ○ ○
右上訴人因過失致死案件，不服臺灣新竹地方法院九十年度交訴字第六八號，中華民
國九十年七月五日第一審判決（起訴案號：臺灣新竹地方法院檢察署九十年度偵字第
一０四五號）提起上訴，本院判決如左：
    主    文
上訴駁回。
    事    實
一、甲○○曾於民國（下同）八十二年間，因傷害案件，經本院判處有期徒刑五月確
    定，於八十二年十月二十八日易科罰金執行完畢，又於八十三年間，因傷害等案
    件，經原審法院判處拘役五十日，於八十三年一月十三日易科罰金執行完畢。復
    明知飲酒後不能駕車，竟於八十九年十一月二十日下午二時十許，在其新竹縣新
    豐鄉福興村九鄰十一股九０號住處附近某麵店內服用米酒一瓶後，已達不能安全
    駕駛動力交通工具之程度（肇事後測得酒精濃度測定值為○．五七ＭＧ／Ｌ），
    仍駕駛ＪＴ─三八一三號自用小客車，沿新竹縣湖口鄉新竹工業區○○○路由北
    往南方向行駛（起訴書誤載為由南往北方向行駛），於行經光復路、工業三路無
    號誌管制之交叉口時，本應注意汽車行駛時，汽車駕駛人應注意車前狀況，並隨
    時採取必要之安全措施，行經無號誌之交叉路口應減速慢行，作隨時停車之準備
    ，以及飲用酒類後吐氣所含酒精濃度超過每公升○．二五毫克已不得駕車，依當
    時天候雨、日間自然光線、道路為鄉道○路面濕潤無缺陷、無障礙物、視距良好
    等情狀，並無不能注意之情事，竟疏未注意，貿然於酒後以六十公里之時速超速
    行駛，適有傅以榮駕駛ＣＬ─五一四七號自用小客車，沿新竹工業區○○○路由
    東往西方向行駛，行經該交叉口時，亦疏未注意車輛行至無號誌之交叉路口時，
    同為直行車左方車應讓右方車先行，致甲○○駕駛之自用小客車左前車頭碰撞傅
    以榮駕駛之自用小客車右前車門，因撞擊力過鉅，二車向左傾斜滑行，呈平行狀
    衝向光復路往南號口處，因傅以榮駕駛之自用小客車撞擊路旁電線桿始行停車，
    傅以榮受有左眼部擦傷三Ｘ四公分、左臉部擦傷二Ｘ五公分、左下頜部撕裂傷一
    Ｘ二公分、胸部正中央一處瘀傷六Ｘ七公分、右胸部外側之肋骨多處骨折、右胸
    部及頸部氣、血胸、左手肘部外側擦傷二Ｘ三公分之傷害，經送往東元醫院急救
    ，仍不治死亡。
二、案經台灣新竹地方法院檢察署檢察官相驗後自動檢舉偵查起訴。
    理    由
一、右揭事實，業據上訴人即被告甲○○於本院坦承不諱，核與証人王漢梁供証情節
    相符，並有道路交通事故調查報告表乙份、現場照片十幀、車損照片十二張在卷
    可稽，被告甲○○於本件車禍肇事後，經警測試其吐氣時之酒精濃度，其測定值
    達○‧五七ＭＧ／Ｌ，亦有吐氣酒精濃度測試表一紙在卷足憑（見相卷第十八頁
    ），雖被告甲○○曾於原審否認其有過失致死犯行，辯稱：當時其行車經過該交
    岔路口時，傅以榮突然駕車而來，致碰撞其自用小客車，並失控撞倒路樹等語。
    然查：被告甲○○於本院調查時已坦承其酒後駕駛自用小客車，以六十公里之時
    速超速行駛經過該交岔路口，且其車禍肇事後所測得之吐氣酒精濃度亦達○．五
    七ＭＧ／Ｌ，業已逾０‧五五ＭＧ／Ｌ不能安全駕駛動力交通工具之程度，且其
    駕車行經無燈光號誌之交岔路口時，並未減速慢行，注意車前狀況及橫向來車，
    致其駕駛之自用小客車左前車頭碰撞傅以榮駕駛之自用小客車右前車門，因撞擊
    力過鉅，二車向左傾斜滑行，呈平行狀衝向光復路往南號口處，因傅以榮駕駛之
    自用小客車撞擊路旁電線桿始行停車，亦有前揭道路交通事故調查報告表乙份、
    現場照片十幀、車損照片十二張在卷可按，足徵被告所辯不實。又雖被害人傅以
    榮確因本件車禍死亡，亦經檢察官督同檢驗員相驗明確，製有勘驗筆錄、相驗屍
    體證明書、驗斷書各乙份，及東元醫院診斷證明書乙份在卷可稽。
二、按汽車駕駛人應注意車前狀況，並隨時採取必要之安全措施，行經無號誌之交叉
    路口應減速慢行，作隨時停車之準備，以飲用酒類後吐氣所含酒精濃度超過每公
    升○．二五毫克不得駕車，道路交通安全規則第九十四條第三項、第九十三條第
    一項第四款、第一百十四條第二款分別定有明文。被告為自用小客車駕駛人，領
    有駕駛執照，理當知之甚詳；被告甲○○於八十九年十一月二十日下午二時十許
    ，酒後駕駛ＪＴ─三八一三號自用小客車，沿新竹縣湖口鄉新竹工業區○○○路
    由北往南方向行駛，於行經光復路、工業三路無號誌管制之交叉口時，本應注意
    汽車行駛時，汽車駕駛人應注意車前狀況，並隨時採取必要之安全措施，行經無
    號誌之交叉路口應減速慢行，作隨時停車之準備，以及飲用酒類後吐氣所含酒精
    濃度超過每公升○．二五毫克已不得駕車，依當時天候雨、日間自然光線、道路
    為鄉道○路面濕潤無缺陷、無障礙物、視距良好等情狀，並無不能注意之情事，
    竟疏未注意，貿然於酒後以六十公里之時速超速行駛，致其駕駛之自用小客車左
    前車頭碰撞由傅以榮駕駛由東往西行駛之自用小客車右前車門，因撞擊力過鉅，
    二車向左傾斜滑行，呈平行狀衝向光復路往南號口處，因傅以榮駕駛之自用小客
    車撞擊路旁電線桿始行停車，致傅以榮受有左眼部擦傷三Ｘ四公分、左臉部擦傷
    二Ｘ五公分、左下頜部撕裂傷一Ｘ二公分、胸部正中央一處瘀傷六Ｘ七公分、右
    胸部外側之肋骨多處骨折、右胸部及頸部氣、血胸、左手肘部外側擦傷二Ｘ三公
    分之傷害，經送往東元醫院急救後不治死亡，自有過失，雖被害人傅以榮駕駛自
    用小客車行經該交叉口時，亦疏未注意車輛行至無號誌之交叉路口時，同為直行
    車左方車應讓右方車先行，亦有過失，惟仍無解於被告過失責任之成立。嗣本件
    經送台灣省車輛行車事故覆議鑑定委員會覆議結果，亦同此認定，有該委員會九
    十年四月六日府覆議字第九○○三九三號函及所附覆議意見書在卷足憑（見偵查
    卷第十頁、第十一頁）。又被告之過失行為與被害人傅以榮之死亡間，具有相當
    因果關係。是本件事證明確，被告過失致死犯行洵堪認定，應依法論科。
三、核被告所為，係犯刑法第一百八十五條之三之不能安全駕駛動力通工具而駕駛罪
    、刑法第二百七十六條第一項之過失致死罪。被告所犯上開二罪，犯意各別，行
    為互殊，應分論併罰。又被告酒醉駕車，因而致人死亡，依法應負刑事責任，爰
    依道路交通管理處罰條例第八十六條第一項之規定，就其所犯刑法第二百七十六
    條第一項之過失致死罪部分，依法加重其刑。
四、原審以被告所犯罪証明確，援引道路交通管理處罰條例第八十六條第一項、刑法
    第一百八十五條之三、第二百七十六條第一項、第五十一條第五款，罰金罰鍰提
    高標準條例第一條前段，審酌被告因酒後駕車致人死亡，過失程度嚴重，被害人
    傅以榮亦同有過失及被告之素行、肇事時撞擊情形、犯罪後態度及僅支付強制保
    險部分保險金，餘尚未與被害人家屬成立民事上和解，賠償其損害等一切情形，
    就被告所犯二罪，分別量處有期徒刑五月（酒後駕車部分）及一年（過失致死部
    分），並定其應執行有期徒刑一年四月。復說明被告所犯尚不宜宣告緩刑，及被
    告是否另涉有肇事駕車逃逸罪嫌，因該部分事實未據提起公訴，且與已起訴部分
    不具裁判上一罪或實質上一罪之關係，原審無從一併加以審究，應由檢察官依法
    另行處理之理由，認事用法，允無違誤，量刑妥適，被告上訴意旨空言否認犯罪
    ，徒陳詞指摘原判決失當，為無理由，應駁回其上訴。
五據上論斷，應依刑事訴訟法第三百六十八條，判決如主文。
本案經檢察官張秋雲到庭執行職務。
中    華    民    國      九十      年       九       月      十四      日
                            臺灣高等法院交通法庭
                                審判長法  官  許  增  男
                                      法  官  蔡  彩  貞
                                      法  官  黃  鴻  昌
右正本證明與原本無異。
不得上訴。
                                      書記官  黃  千  鶴
中    華    民    國      九十      年       九       月      十四      日
附錄本案論罪科刑法條全文：
刑法第一百八十五條之三：
服用毒品、麻醉藥品、酒類或其他相類之物，不能安全駕駛動力交通工具而駕駛者，
處一年以下有期徒刑、拘役或三萬元以下罰金。
刑法第二百七十六條第一項：
因過失致人於死者，處二年以下有期徒刑，拘役或二千元以下罰金。


司法院資訊處製作；財團法人民間司法改革基金會備份。
